【裁判字號】    99,交聲,987
【裁判日期】    990510
【裁判案由】    交管條例聲異
【裁判全文】
臺灣板橋地方法院交通事件裁定         99年度交聲字第987號
原處分機關  交通部公路總局臺北區監理所
異  議  人  甲○○
即受處分人
上列異議人即受處分人因違反道路交通管理處罰條例案件，對於
交通部公路總局臺北區監理所於99年4 月6 日所為之裁決處分（
北監營裁字第裁40-A00000000號）聲明異議，本院裁定如下：
    主  文
原處分撤銷。
甲○○汽車駕駛人，行經有燈光號誌管制之交岔路口闖紅燈，處
罰鍰新臺幣貳仟柒佰元，並記違規點數點。
    理  由
一、原處分意旨略以：本件異議人即受處分人甲○○於民國98年
    8 月6 日23時33分許，駕駛車牌號碼390-EX號營業小客車，
    在臺北市○○○路、長春路口闖紅燈，為臺北市政府警察局
    中山分局交通分隊員警製作舉發違反道路交通管理事件通知
    單（下稱舉發通知單）逕行舉發，嗣原處分機關以異議人有
    「駕車行經有燈光號誌管制之交岔路口闖紅燈」之違規行為
    ，且逾越應到案期限60日以上，於99年4 月6 日製發北監營
    裁字第裁40-A00000000號違反道路交通管理事件裁決書，依
    道路交通管理處罰條例第53條第1 項及違反道路交通管理事
    件統一裁罰基準表之規定，裁處罰鍰新臺幣（下同）4 千元
    ，並依同條例第63條第1 項第3 款（裁決書漏載「第3 款」
    ）記違規點數3 點。
二、聲明異議意旨略以：異議人非躲避責任，若違規屬實，願意
    繳納罰鍰，但因監理所人員或郵務人員作業疏失，導致異議
    人未簽收本件舉發通知單，無從自動繳納罰鍰，卻遭以逾越
    應到案期限為由裁處最高額之罰鍰4 千元，令人無法信服，
    為此聲明異議等語。
三、按汽車駕駛人，行經有燈光號誌管制之交岔路口闖紅燈者，
    處新臺幣1,800 元以上5,400 元以下罰鍰，道路交通管理處
    罰條例第53條第1 項定有明文；汽車駕駛人有同條例第53條
    之情形者，並記違規點數3 點，同條例第63條第1 項第3 款
    亦有明文。又對於違反道路交通管理處罰條例之行為逕行舉
    發者，應按已查明之資料填註車牌號碼、車輛種類、車主姓
    名及地址，並於通知單上方空白處加註逕行舉發之文字後，
    由舉發機關送達被通知人，違反道路交通管理事件統一裁罰
    基準及處理細則第11條第1 項第4 款定有明文。又違反道路
    交通管理事件統一裁罰基準及處理細則第5 條規定：「處理
    違反道路交通管理事件，有關文書送達之程序，依行政程序
    法之規定。」而送達，於應受送達人之住居所、事務所或營
    業所為之；於應送達處所不獲會晤應受送達人、或其同居人
    、受僱人、接受郵件人員時，得將文書寄存送達地之地方自
    治或警察機關，並作送達通知書2 份，1 份黏貼於應受送達
    人住居所、事務所、營業所或其就業處所門首，另1 份交由
    鄰居轉交或置於該送達處所信箱或其他適當位置，以為送達
    ，如由郵政機關為送達者，得將文書寄存於送達地之郵政機
    關，行政程序法第72第1 項、第73條第1 項及第74條第1 項
    、第2 項分別定有明文。
四、經查：
    (一)異議人駕駛車牌號碼390-EX號營業小客車，於98年8 月6
      日23時33分許，行經臺北市○○○路、長春路口，有汽車
      駕駛人駕車行經有燈光號誌管制之交岔路口闖紅燈之違規
      行為，經臺北市政府警察局中山分局交通分隊員警製單逕
      行舉發等情，有違規採證照片影本2 張及臺北市政府警察
      局98年8 月20日北市警交大字第A00000000 號舉發通知單
      影本1 紙存卷可稽，堪認異議人有駕車闖越紅燈之違規行
      為屬實。
    (二)原舉發單位於98年9 月21日以異議人之住所臺北縣板橋市
      ○○街127 巷14弄1 號2 樓為應送達處所，將本件舉發通
      知單交郵務機構為送達，而郵務人員送達於上址時，因未
      獲會晤應異議人本人，又無得受領文書之同居人、受僱人
      或應送達處所之接收郵件人員等代收人代為收受，乃依違
      反道路交通管理事件統一裁罰基準及處理細則第5 條準用
      行政程序法第74條之規定，將該舉發通知單於同年月24日
      寄存於板橋江翠郵局，並製作送達通知書2 份，1 份黏貼
      於應受送達人即異議人上址門首，另1 份置於該受送達處
      所信箱以為送達，有臺北市政府警察局交通警察大隊99年
      3 月18日北市警交大執字第09930711700 號函附之大宗掛
      號函件存根聯及送達證書影本各1 紙附卷足憑，足認上開
      舉發通知單已合法送達於異議人無誤，並於寄存送達當日
      即98年9 月24日即生送達之效力（臺灣高等法院暨所屬法
      院97年法律座談會刑事類提案第42號研討結果參照）。從
      而原舉發單位既依上開法定程序為送達，本件自已生合法
      送達之效力，異議人辯稱未簽收本件舉發通知單而爭執其
      送達效力乙節，應無可採。
    (三)惟本件舉發通知單須至寄存送達時即98年9 月24日始生合
      法送達之效力，但依卷附之舉發通知單上所載，異議人應
      到案日期為98年9 月23日，參以本件係逕行舉發案件，異
      議人未接獲舉發通知單、採證照片即遭受裁罰，因而無從
      知悉其被舉發違規之內容，即喪失得於應到案期限內到案
      就被舉發事實陳述意見，或以最低額繳清罰鍰結案之利益
      ，原處分機關逕為裁處最高額罰鍰，仍有未恰，應予撤銷
      改裁，以期適法。
五、綜上所述，異議人固有於前揭時、地駕車行經有燈光號誌管
    制之交岔路口闖紅燈之違規行為，然原舉發通知單既未在依
    其所載應到案日期以前合法送達於異議人，致異議人無法及
    時於期限內繳納罰鍰或到案聽候裁決，原處分復未予詳查，
    遽以前揭舉發通知單已如期送達發生效力為由，認異議人因
    逾越應到案期限60日以上，逕為本件最高額罰鍰之裁罰，顯
    有違誤。是異議人異議未收受舉發通知單，雖無理由，惟原
    處分既有上述瑕疵，本院自應將原處分撤銷，自為裁罰如主
    文第2 項所示（臺灣高等法院暨所屬法院90年法律座談會刑
    事類提案第24號研討結果可為參照）。
據上論斷，應依道路交通案件處理辦法第20條前段，裁定如主文
。
中    華    民    國    99    年    5     月    10    日
                  交通法庭    法  官  盧軍傑
上列正本證明與原本無異。
如不服本裁定，應於裁定送達後五日內敘明抗告理由，向本院提
出抗告狀。
                              書記官  周玉茹
中    華    民    國    99    年    5     月    12    日

司法院資訊處製作；財團法人民間司法改革基金會備份。
